臺灣高雄地方法院刑事判決　　　　　　　96年度訴字第1139號
公　訴　人　臺灣高雄地方法院檢察署檢察官
被　　　告　甲○○
上列被告因毒品危害防制條例案件，經檢察官提起公訴（96年度
毒偵字第1036號）及移送併案審理（96年度毒偵字第1474號），
本院依簡式審判程序判決如下：
    主  文
甲○○施用第一級毒品，處有期徒刑拾月。
    事  實
一、甲○○前於民國88年間因施用毒品案件，經本院裁定送觀察
    勒戒後，認無繼續施用毒品之傾向，於88年5 月4 日執行完
    畢釋放，並經檢察官以88年度偵字第4155號不起訴處分確定
    。又於92、93年間各因違反毒品危害防制條例案件，經本院
    以92年度訴字第2532號、93年度訴字第2657號均判處應執行
    有期徒刑1 年1 月確定，並定應執行刑為有期徒刑2 年2 月
    ，嗣於95年3 月14日假釋出監（嗣經撤銷假釋，現正執行殘
    刑中）。詎仍不知悔改，明知海洛因為毒品危害防制條例第
    2 條第2 項第1 款明定之第一級毒品，猶基於反覆、延續施
    用第一級毒品海洛因之單一行為決意，自95年11月10日上午
    6 時許起至96年1 月4 日某時止，在高雄市○○路68號4 樓
    住處，以每日施用一次之頻率，將第一級毒品海洛因摻入香
    菸方式施用多次。嗣(1)於95年11月10日17時10分，在高雄市
    小港區○○路33號前，因友人楊忠誠持有毒品為警查獲，經
    甲○○同意採尿送驗後，始知上情；(2)又因案遭通緝，為警
    於96年1 月4 日17時許，在高雄市○○區○○路653 號前查
    獲，經採集尿液檢驗後，始知上情。
二、案經高雄市政府警察局小港分局報請臺灣高雄地方法院檢察
    署檢察官偵查起訴及移送併案審理。
    理  由
壹、程序部分
    本件被告甲○○所犯係死刑、無期徒刑、最輕本刑為三年以
    上有期徒刑以外之罪，其於準備程序中就前揭被訴事實為有
    罪之陳述，經受命法官告知簡式審判程序之旨，並聽取公訴
    人、被告之意見後，本院認無不得或不宜改依簡式審判程序
    進行之處，爰依刑事訴訟法第273 條之1 第1 項、第284 條
    之1 ，裁定本件由受命法官獨任進行簡式審判程序，合先敘
    明。
貳、實體部分
一、上揭事實，業據被告於本院審理時供認不諱，且被告經警查
    獲時所採集之尿液，經送高雄市立凱旋醫院檢驗，均呈嗎啡
    陽性反應（海洛因在人體內代謝成嗎啡，係檢驗其尿液中嗎
    啡反應），有前揭檢驗機構95年11月23日、96年1 月15日出
    具之檢驗報告在卷可稽。足認被告之自白與事實相符，自可
    採為認定犯罪事實之證據。
二、被告前於88年間因施用毒品案件，經本院裁定送觀察勒戒後
    ，認無繼續施用毒品之傾向，於88年5 月4 日執行完畢釋放
    ，並經檢察官以88年度偵字第4155號不起訴處分確定。又於
    92、93年間因違反毒品危害防制條例案件，經本院以92年度
    訴字第2532號、93年度訴字第2657號均判處應執行有期徒刑
    1 年1 月確定，有臺灣高等法院被告前案紀錄表附卷可查。
    按毒品危害防制條例於92年7 月9 日修正公布，自93年1 月
    9 日施行，其中第20條、第23條將施用毒品之刑事處遇程序
    ，區分為「初犯」及「5 年內再犯」、「5 年後再犯」，依
    其立法理由之說明：「初犯」，經觀察、勒戒或強制戒治後
    ，應為不起訴處分或不付審理之裁定；經觀察、勒戒或強制
    戒治執行完畢釋放後，「5 年內再犯」者，因其再犯率甚高
    ，原實施之觀察、勒戒及強制戒治既已無法收其實效，應依
    法追訴或裁定交付審理。至於經觀察、勒戒或強制戒治執行
    完畢釋放後，「5 年後再犯」者，前所實施之觀察、勒戒或
    強制戒治已足以遮斷其施用毒品之毒癮，為期自新及協助其
    斷除毒癮，仍適用「初犯」規定，先經觀察、勒戒或強制戒
    治之程序。從而依修正後之規定，僅限於「初犯」及「5 年
    後再犯」二種情形，始應先經觀察、勒戒或強制戒治程序。
    倘被告於5 年內已再犯，經依法追訴處罰，縱其第3 次（或
    第3 次以上）再度施用毒品之時間，在初犯經觀察、勒戒或
    強制戒治執行完畢釋放5 年以後，已不合於「5 年後再犯」
    之規定，且因已於「5 年內再犯」，顯見其再犯率甚高，原
    實施觀察、勒戒或強制戒治，已無法收其實效，即應依該條
    例第10條處罰（最高法院95年第7 次刑事庭會議決定意旨、
    95年度台非字第六五號刑事判決意旨參照），故本件被告該
    當於觀察勒戒執行完畢釋放後5 年內再犯施用毒品之罪。本
    件事證明確，被告上揭施用第一級毒品海洛因之犯行洵堪認
    定，應予依法論科。
三、又按95年7 月1 日修正施行之刑法已刪除連續犯之規定，被
    告上開多次施用第一級毒品海洛因之犯行，經本院審酌毒
    品危害防制條例第2 條第1 項規定的毒品，原即具有成癮性
    ，故毒品危害防制條例所規定之施用毒品行為應即具有因毒
    品成癮而反覆施用之性質。參酌最高法院95年度台上字第
    1079號判決揭示「刑事法若干犯罪行為態樣，本質上原具有
    反覆、延續實行之特徵，立法時既予特別歸類，定為犯罪構
    成要件之行為要素，則行為人基於概括之犯意，在密切接近
    之一定時、地持續實行之複次行為，倘依社會通念，於客觀
    上認為符合一個反覆、延續性之行為觀念者，於刑法評價上
    ，即應僅成立一罪。學理上所稱「集合犯」之職業性、營業
    性或收集性等具有重複特質之犯罪均屬之，例如經營、從事
    業務、收集、販賣、製造、散佈等行為概念者是」之意旨。
    毒品危害防制條例既依成癮性、濫用性及對社會危害性而
    將毒品分為四級，且僅規定處罰施用第一、二級毒品，足見
    毒品危害防制條例所處罰施用第一、二級毒品，其構成要件
    之行為要素係具有成癮、濫用之反覆、延續實行，且依社會
    通念於客觀上認為符合一個反覆、延續性之行為觀念。本案
    被告施用第一級毒品海洛因犯行之時間，係自95年11月10日
    至96年1 月4 日間之一段期間內以每日施用一次之方式，頻
    繁、持續進行，施用地點均相同，即在時、空上，確具密接
    關係，此外，施用期間中，被告並未中斷施用其犯行，則被
    告之各該施用第一級毒品海洛因犯行間，顯係出於反覆、延
    續施用該種毒品之單一行為決意即明，從而在行為概念上，
    應均評價認係包括一罪之集合犯，較符合社會通念，也較為
    合理。
四、按海洛因係毒品危害防制條例第2 條第2 項第1 款所稱之第
    一級毒品，依法不得施用。核被告所為，係犯毒品危害防制
    條例第10條第1 項之施用第一級毒品罪。其持有海洛因後，
    進而施用，其持有之低度行為應被其施用之高度行為所吸收
    ，不另論罪。爰審酌被告經觀察勒戒後，仍不知警惕，未能
    戒絕毒品而一再犯施用毒品罪，足證前開保安處分措施尚難
    矯治其惡性，顯不宜輕判，惟念其於犯罪後坦承犯行，態度
    良好，及所犯為自戕行為，並未危及他人等一切情狀，量處
    如主文所示之刑，以示懲儆。
五、檢察官雖僅就被告96年1 月4 日19時30分許起，回溯至24小
    時內某時止（不含公權力拘束期間）之施用第一級毒品海洛
    因乙次之犯行起訴，惟犯罪事實欄所載其餘施用犯行既與起
    訴部分有集合犯之實質上一罪關係（包括96年度毒偵字第
    1474號移送併辦部分），應為起訴效力所及，本院自得併予
    審究。
據上論斷，應依刑事訴訟法第273 條之1 第1 項、第299 條第1
項前段，毒品危害防制條例第10條第1 項，判決如主文。
中　　華　　民　　國　　96　　年　　4 　月　　　13  　日
                    刑事第六庭  法  官  李  蓓
以上正本證明與原本無異。
如不服本判決，應於收受送達後10日內向本院提出上訴書狀（應
附繕本）。
中　　華　　民　　國　　96　　年　　4 　　月　　16　　日
　　　　　　　　　　　　　      書記官  何慧娟
附錄本案判決論罪科刑法條：
毒品危害防制條例第10條：
施用第一級毒品者，處6月以上5年以下有期徒刑。
施用第二級毒品者，處3年以下有期徒刑。
